【裁判字號】    85,台上,2359
【裁判日期】    850516
【裁判案由】    違反懲治走私條例
【裁判全文】
最高法院刑事判決                              八十五年度台上字第二三五九號
    上  訴  人  甲○○
    選任辯護人  葉忠雄律師
右上訴人因違反懲治走私條例案件，不服台灣高等法院台南分院中華民國八十四年十
月四日第二審判決（八十四年度上訴字第一六五八號，起訴案號：台灣台南地方法院
檢察署八十四年度偵字第五九二九、五九八七號），提起上訴，本院判決如左：
    主  文
上訴駁回。
    理  由
按刑事訴訟法第三百七十七條規定，上訴於第三審法院，非以判決違背法令為理由，
不得為之。是提起第三審上訴，應以原判決違背法令為理由，係屬法定要件。如果上
訴理由狀並未依據卷內訴訟資料，具體指摘原判決不適用何種法則或如何適用不當，
或所指摘原判決違法情事，顯與法律規定得為第三審上訴理由之違法情形，不相適合
時，均應認其上訴為違背法律上之程式，予以駁回。本件上訴意旨略稱：(一)原判決主
文諭知上訴駁回，據上論斷欄則記載「依刑事訴訟法第三百八十六條，判決如主文」
，顯有主文與理由不相適合之違法。(二)懲治走私條例第三條第一項之運送罪，須以行
為人明知係走私物品，而仍故意為之運送，為構成要件，此項構成要件事實，應記載
於判決事實欄，並於理由欄內加以論述，乃原判決事實及理由欄，竟無隻字認定或論
及上訴人係明知且故意運送走私物品之事實及證據，徒以上訴人答應以新台幣（下同
）一萬元代價為綽號「阿榮」運貨，率即論與「阿榮」共犯運送走私物品罪，置上訴
人「但我不知是未稅洋煙」之一再辯解於不顧，已有未合。而扣案之未稅洋菸既認定
係「阿榮」意圖營利而販入，則「阿榮」欲自販入地點運回高雄市，此項運送行為乃
販入該菸類之當然結果，不能再論以運送走私物品罪。(三)原判決事實欄略謂「甲○○
……於八十四年五月二十五日下午，與『阿榮』到達高速公路台中交流道，在該地等
候，由一不詳姓名男子引導至台中市○○路路邊，該不詳姓名男子自另一地方載運上
開洋菸至台中市○○路路邊，甲○○即搬運上開洋菸至其所駕駛之小貨車上，旋運送
該未稅洋菸返回高雄市……」云云，惟理由內並未記載憑以認定之證據。且依警訊筆
錄及第一審審判筆錄所載，上訴人係供稱其與「阿榮」駕車至台中市○○路後，該不
知名男子即將其車子開走，其與「阿榮」在該處等候，後來該名男子把車子載貨回來
，其即與「阿榮」將車子開走等語，上訴人並無搬運上開洋菸至其所駕駛之小貨車上
之事實，原判決認定之事實，與卷存證據資料不相適合。(四)上訴人係在不知情之情況
下，為賺取一萬元之運費，而將本件未稅洋菸自台中市運回高雄市，上訴人只不過係
暫時持有未貼專賣憑證之菸類，應僅違反臺灣省內菸酒專賣暫行條例第三十條第一項
「未貼專賣憑證之菸類不得持有」之規定，依同條例第三十九條第五款規定處以罰鍰
，而無同條例第三十七條第五款科處刑罰之適用。且原判決不依同條例第四十條第一
款，而適用刑法第三十八條第一項第三款宣告沒收，亦有可議。(五)上訴人未曾受有期
徒刑以上刑之宣告，家有六、七十歲之雙親需上訴人奉養，請宣告緩刑等語。
惟查原判決主文諭知上訴駁回，理由內亦已說明第一審判決認事用法均無不合，量刑
亦屬妥適，上訴為無理由，應予駁回。雖原判決據上論斷欄將刑事訴訟法第三百六十
八條，誤載為三百八十六條，但此顯係出於誤寫，非不得以裁定更正之事項，並不影
響於判決主旨，要難執以指為有主文與理由不相適合之違法。又原判決事實已認定上
訴人受與其有運送走私物品犯意聯絡之綽號「阿榮」不詳姓名男子以一萬元代價僱用
，答應為「阿榮」將查獲時完稅價格五十九萬四千九百五十元之未稅洋菸七星牌四萬
八千五百包，自台中市運至高雄市等情，理由內亦說明上揭事實，業據上訴人於警訊
、偵查中坦承不諱，則原判決自係認定上訴人明知而仍故意運送前述走私物品，上訴
意旨指原判決並未認定上訴人明知而故意運送前述走私物品之事實，不無誤會。再上
訴人既有運送走私物品之行為，此項犯行自難謂包括於綽號「阿榮」者之販入未稅洋
菸行為中，亦難謂其行為僅單純持有未貼專賣憑證之菸類而已，原判決論以運送走私
物品罪刑，從形式上觀察，尚無適用法則不當之違法可言。又上訴人於原審已具狀陳
述「上訴人於民國八十四年五月二十五日，與『阿榮』到達高速公路台中交流道，在
該地等候之一不詳姓名男子前來引導上訴人至台中市○○路邊，等候自另一地方載運
上開洋菸至台中市○○路邊，旋由上訴人搬運上開洋菸至所駕駛之小貨車上，運送該
洋菸返回高雄市」（見原審卷第一七頁背面），原判決依憑上訴人此項書面陳述，而
為犯罪事實之認定，亦難指為所認定之事實與卷內證據資料不相適合。上訴意旨，並
未依據卷內訴訟資料，且體指摘原判決不適用何種法則或如何適用不當，其上訴為違
背法律上之程式，應予駁回。又本院既應為程序上之上訴駁回判決，所請緩刑宣告，
自無從斟酌。
據上論結，應依刑事訴訟法第三百九十五條前段，判決如主文。
中      華      民      國    八十五    年      五      月     十六     日
                              最高法院刑事第三庭
                                  審判長法官  蔡  詩  文
                                        法官  莊  登  照
                                        法官  鄭  三  源
                                        法官  洪  明  輝
                                        法官  蔡  清  遊
      右正本證明與原本無異
                                              書  記  官
中      華      民      國    八十五    年      五      月    二十二    日


司法院資訊處製作；財團法人民間司法改革基金會備份。
